【裁判字號】    97,交聲,712
【裁判日期】    970530
【裁判案由】    聲明異議
【裁判全文】
臺灣高雄地方法院交通事件裁定         97年度交聲字第712號
原處分機關  高雄市政府交通局
異  議  人  甲○○
上列異議人即受處分人因違反道路交通管理處罰條例案件，對於
高雄市政府交通局於中華民國97年3 月18日所為之處分（原處分
案號：高市交裁字第裁32-B00000000號），聲明異議，本院裁定
如下：
    主      文
原處分撤銷。
甲○○不罰。
    理      由
一、按犯罪事實應依證據認定之，無證據不得認定犯罪事實，刑
    事訴訟法第154條第2項定有明文。次按法院受理有關交通事
    件，準用刑事訴訟法之規定，復為道路交通管理處罰條例第
    89條前段所明定，是最高法院76年臺上字第4986號判例所揭
    示：「認定犯罪事實所憑之證據，雖不以直接證據為限，間
    接證據亦包括在內，然而無論直接或間接證據，其為訴訟上
    之證明，須於通常一般之人均不致有所懷疑，而得確信其為
    真實之程度者，始得據為有罪之認定，倘其證明尚未達到此
    一程度，而有合理之懷疑存在時，事實審法院復已就其心證
    上理由予以闡述，敘明其如何無從為有罪之確信，因而為無
    罪之判決，尚不得任意指為違法」之意旨，亦即刑事訴訟法
    上法院認定事實之最重要原則之一即認定被告有罪，就該有
    罪事實不能有任何之合理懷疑存在之原則，於法院審理行為
    人違反道路交通管理處罰條例案件時，當有其適用。易言之
    ，法院於審理行為人違反道路交通管理處罰條例案件，於為
    事實之認定時，如就原處分機關所認定行為人違規之事實仍
    有合理之懷疑，而無法確信行為人確有該當於道路交通管理
    處罰條例各該處罰條文之構成要件事實時，即應依訴訟法上
    待證事實「倘有懷疑，則應從被告之利益作解釋」之證據法
    則，作對受處分人有利之認定。
二、原處分意旨略以：異議人即受處分人甲○○於民國97年1 月
    27日下午3 時10分許，騎乘XZP-539 號重機車行經高雄市○
    ○路與大榮街口有燈光號誌管制之交岔路口闖紅燈之違規情
    事，經高雄市政府警察局交通警察大隊第4 中隊第3 分隊警
    員乙○○以受處分人違反道路交通管理處罰條例第53條第1
    項之規定，而當場掣單舉發，嗣因受處分人於期限內到案申
    訴，原處分機關遂依道路交通管理處罰條例第53條第1 項、
    第63條第1 項及違反道路交通管理事件統一裁罰基準表等規
    定，於97年3 月18日以高市交裁字第裁32-B00000000號裁決
    書，裁罰受處分人罰鍰新臺幣1800元，並記違規點數3 點在
    案。
三、訊據受處分人堅決否認有何違反號誌闖紅燈之違規事實，辯
    稱：我騎重機車行經鼓山路與大榮街口，正遇到綠燈轉換黃
    燈的狀況。而同時也有另一輛機車與我同時同時行經路口，
    另一輛機車車速較快，而較我早一步通過路口，他經過值勤
    員警面前時，值勤員警並未加以攔檢，但待我騎乘機車經過
    警方面前時，值勤員警即吹哨示意停車受檢並開單告發。警
    方並以我比前一輛機車慢一步行經路口為由，認定前一輛車
    並無違規，我則要被開單告發，無法接受員警以推測性之方
    式，認定我違規，為此聲明異議，請求撤銷原處分等語。
四、經查：
    經本院傳喚證人乙○○，並提示上開舉發通知單供其辨認，
    請其說明本件違規事實及舉發經過，證人乙○○雖證稱：當
    初我們是站在鼓山路與大榮街口北往南的鼓山路上，距離路
    口約70至80公尺處。該處前面有一台車子，當作我們的遮蔽
    物。路口紅燈的時候，異議人沒有停就直接闖越路口，攔下
    異議人時，異議人沒有爭執，也沒有表示什麼，就在罰單上
    簽名等語。依其所述路口值勤當時有遮蔽物及攔停異議人後
    ，異議人並無爭執等情，已與異議人所述不符，其對本件舉
    發違規當時之情形是否確有印象，誠屬可疑。又經本院訊問
    舉發之細節「（問：當時與異議人一起通過路口是否有其他
    機車）事情已經過了3 、4 個月，我沒有刻意去記那些事情
    」、「（問：異議人表示，你們攔他下來後，他有試圖解釋
    並無違規，且有一台車輛同時經過停止線，只是他的車速稍
    慢，所以晚一步通過警方面前，所以另一台車輛未被攔停，
    異議人卻被開罰單，是否有此事？）我不記得了」等語（見
    同上本院訊問筆錄）。證人乙○○為舉發本件違規之警員，
    其就親身經歷之舉發經過所為之證述，屬本件重要且唯一之
    證據方法，惟乙○○就本件舉發經過多證稱不記得，而有存
    疑，復無其他方法得以查明佐證，自無從認定受處分人確有
    該當於道路交通管理處罰條例第53條第1 、2 項處罰條文之
    構成要件事實，從而原處分機關對於受處分人所為之裁罰，
    即欠缺依據。受處分人否認違規，請求撤銷原處分，自屬有
    據。
五、綜上，本件並無證據證明受處分人有行經有燈光號誌管制之
    交岔路口闖紅燈之違規行為，原處分機關遽對受處分人為前
    開裁決處罰，即難認為允當。本件受處分人之異議為有理由
    ，應由本院將原處分撤銷，改諭知其不罰，以資適法。
據上論斷，依道路交通案件處理辦法第20條前段，裁定如主文。
中    華    民    國    97    年    5    月    30     日
                  交通法庭法  官   王  琁
以上正本證明與原本無異。
如不服本裁定，應於收受送達後5 日內向本院提出抗告狀。
中    華    民    國    97    年    5     月    30    日
                          書記官   黃國忠


司法院資訊處製作；財團法人民間司法改革基金會備份。
